最高法院刑事判決　　　　　　九十六年度台上字第七五００號
上　訴　人　甲○○
選任辯護人　盧國勳律師
上列上訴人因違反藥事法案件，不服台灣高等法院中華民國九十
五年五月十八日第二審判決（九十五年度上訴字第七號，起訴案
號：台灣新竹地方法院檢察署九十三年度偵字第四七七二號），
提起上訴，本院判決如下：
    主  文
原判決撤銷，發回台灣高等法院。
    理  由
本件原判決維持第一審關於論處上訴人甲○○以共同連續明知為
禁藥而販賣罪刑部分之判決，駁回上訴人在第二審之上訴，固非
無見。
惟查：(一)刑法上之共同正犯，以二人以上對於犯罪行為之實行，
有犯意之聯絡及行為之分擔為要件。此要件必須在事實欄內加以
認定，於理由內明白說明，方為適法。原判決於事實欄內認定「
甲○○係……『嘉順行』負責人……，又許國興（業經判刑確定
）係……『萬國大藥房』之實際負責人……。竟共同基於販賣仿
冒商標商品、禁藥之概括犯意聯絡，自民國九十一年六月間起至
九十三年七月間止，先由甲○○向真實姓名年籍不詳之『蔡姓』
友人，以一瓶新台幣（下同）三千五百元之價格，販入自澳洲、
香港等處來源不明之仿冒威而鋼禁藥一批（數量超過二十四瓶〈
即七百二十顆〉，內含『Sildenafil』），再以每顆一百五十元
之價格，一次售予六十顆，分十二次售予許國興，得款約十萬八
千元，許國興遂以每顆三百元至四百元不等之價格，連續在其所
實際經營之『萬國大藥房』售予不特定之大眾以牟利。」似認上
開禁藥威而鋼係上訴人販賣予許國興，上訴人與許國興間有上下
手之關係，上訴人販賣予許國興並有利得。但於理由內並未說明
憑何證據認定上訴人與許國興間就販賣禁藥威而鋼，有如何犯意
之聯絡及行為之分擔，逕論處上訴人以「共同」連續明知為禁藥
而販賣，揆之上開說明，要難謂為適法。(二)證人、鑑定人依法應
具結而未具結者，其證言或鑑定意見，不得作為證據。又法院就
被告本人之案件調查共同被告時，該共同被告準用有關人證之規
定。刑事訴訟法第一百五十八條之三、第二百八十七條之二分別
定有明文。本件第一審法院固以簡式審判程序終結，但未依法命
共同被告許國興具結（見第一審卷），揆之上開規定，難謂合法
。原審遽以上開許國興之陳述（見原判決第三頁第四、五行），
資為論處上訴人以共同連續明知為禁藥而販賣罪刑之基礎，其採
證自有違誤。以上或為上訴意旨所指摘，或為本院得依職權調查
之事項，應認原判決有撤銷發回更審之原因。
據上論結，應依刑事訴訟法第三百九十七條、第四百零一條，判
決如主文。
中　　華　　民　　國　九十六　年　 十二 　月  二十六  日
                      最高法院刑事第六庭
                          審判長法官  呂　潮　澤
                                法官  吳　昆　仁
                                法官  孫　增　同
                                法官  吳　　　燦
                                法官  李　英　勇
      本件正本證明與原本無異
                                      書  記  官
中　　華　　民　　國　九十六　年　 十二 　月　三十一　日
                                                     ｍ
